臺灣高等法院刑事判決　　　　　　　　　　　　　九十三年度上訴字第二０二一號
　　上　訴　人　臺灣基隆地方法院檢察署檢察官
　　上　訴　人
　　即　被　告　甲○○
　　選任辯護人　謝志嘉　律師
　　　　　　　　黃小舫　律師
　　上　訴　人
　　即　被　告　乙○○
　　選任辯護人　劉陽明　律師
　　　　　　　　簡維能　律師
　　　　　　　　陳美華　律師
右上訴人因被告違反毒品危害防制條例等案件，不服臺灣基隆地方法院九十三年度重
訴字第四號，中華民國九十三年六月九日第一審判決（起訴案號：臺灣基隆地方法院
檢察署九十三年度偵字第五０一號；併辦案號：同署九十三年度偵字第一四九三號）
，提起上訴，本院判決如左：
    主  文
原判決撤銷。
甲○○、乙○○共同販賣第一級毒品，各處無期徒刑，褫奪公權終身。
扣案之海洛因磚柒拾伍塊（合計淨重二七公斤三０一公克，純度百分之八一．七四，
純質淨重二二公斤三一五．八四公克）沒收銷燬之。扣案之門號為「0000000
000」號及未扣案之門號為「0000000000」號之通訊晶片（ＳＩＭ卡）
各壹枚，均沒收之，其中未扣案之門號為「0000000000」號之通訊晶片，
如不能沒收時，追徵其價額或以其財產抵償之。
    事  實
一、甲○○於民國九十二年十一月間某日，向乙○○探詢販賣私運海洛因進口之相關
    事宜，乙○○見狀，認有利可圖，乃先口頭應允，並陸續邀集姓名年籍不詳綽號
    「陳董」、「阿鏘」之成年男子參與其事，嗣並於九十二年十二月間，以洽公名
    義前往泰國與姓名年籍不詳綽號「小蔡」之成年男子接洽，議定販賣私運海洛因
    進口之細節。嗣乙○○返國以後，乃進一步指示甲○○購買「00000000
    00」及「0000000000」二支易付卡門號之通訊晶片（ＳＩＭ卡），
    約定由乙○○化名「李先生」，持「0000000000」號通訊晶片（ＳＩ
    Ｍ卡），由甲○○化名「王先生」，持「0000000000」號通訊晶片（
    ＳＩＭ卡），作為渠等販賣私運海洛因進口之聯絡使用。甲○○、「陳董」、「
    阿鏘」等人，並陸續集資，再將籌集所得，至少新臺幣（下同）二千萬元以上之
    資金，陸續匯入乙○○指定之合作金庫銀行中山分行梁松偉「00000000
    00000」帳戶及安泰商業銀行長安東路分行李中原「0000000000
    000」帳戶，以作為購買海洛因之對價及進口管銷之費用，上開資金其中約六
    百萬元部分，係甲○○籌措而得，至於其餘資金，則均係「陳董」、「阿鏘」等
    成年男子籌措而來。上開資金及相關販賣私運海洛因進口之事宜安排既定，甲○
    ○、乙○○、「小蔡」、「陳董」、「阿鏘」等人，均明知海洛因具有成癮性、
    濫用性及社會危害性，而為毒品危害防制條例所明定列管之第一級毒品，不得非
    法持有、運輸及販賣，亦屬懲治走私條例公告不得私運進口之甲項第四款管制物
    品，竟仍基於運輸、販賣營利第一級毒品及私運管制物品進口之犯意聯絡，推由
    「小蔡」在泰國，自不詳管道，以一對（二塊）海洛因磚約六十萬元（一塊約三
    十萬）之代價，販入海洛因磚七十五塊，淨重二七公斤三０一公克（純度百分之
    八一．四七，純質淨重二二公斤三０五．八四公克），再冒用依莉國際股份有限
    公司（下稱「依莉公司」）之名義，藉進口瓷製花瓶為由，以將前揭海洛因磚夾
    藏於裝載用木箱棧板底層之方式，於九十三年二月二日，委託不知情之陽明海運
    股份有限公司（下稱「陽明海運」）以「ＭＩＮＧ　ＥＡＲＴＨ」貨輪第ＩＥ０
    七Ｎ航次，運送內載有前揭海洛因磚之貨櫃（櫃號ＷＦＨＵ0000000）乙
    只，進入臺灣地區，運抵基隆港後暫卸放於基隆港西十六號碼頭。嗣尚未及委託
    報關行投單報關，旋於九十三年二月三日，為臺灣基隆地方法院檢察署會同法務
    部調查局基隆市調查站、高雄市調查處、中部地區機動工作組、航業海員調查處
    、海岸巡防署臺南隊、海岸巡防署屏東機動查緝隊、財政部基隆關稅局機動巡查
    隊及督察室開櫃檢驗而當場查獲，並當場起出夾藏在前揭貨櫃內之海洛因磚七十
    五塊，淨重二七公斤三０一公克（純度百分之八一．四七；純質淨重二二公斤三
    ０五．八四公克）。嗣員警並循線於同日，在臺中市○○路○段三三二號十八樓
    之二之甲○○住處，起獲甲○○使用之「0000000000」號通訊晶片（
    ＳＩＭ卡），至於乙○○使用之「0000000000」號通訊晶片（ＳＩＭ
    卡），則業經乙○○丟棄而未據查扣在案。
二、案經臺灣基隆地方法院檢察署檢察官自動檢舉暨法務部調查局基隆市調查站移送
    臺灣基隆地方法院檢察署檢察官偵查起訴暨移送原審併辦。
    理  由
一、訊據上訴人即被告甲○○固不否認曾出資六百萬元許，委請被告乙○○代為購買
    毒品，且確曾依被告乙○○指示，購買「0000000000」及「0000
    000000」二支易付卡門號通訊晶片（ＳＩＭ卡），由被告乙○○化名「李
    先生」，持「0000000000」號通訊晶片（ＳＩＭ卡），由伊自己化名
    「王先生」，持「0000000000」號通訊晶片（ＳＩＭ卡），作為伊等
    販賣私運海洛因進口聯絡使用等事實，惟否認有何販賣、運輸毒品及私運管制物
    品進口之犯行，辯稱：伊並未實際接觸本案毒品，就本案海洛因購買、運輸等詳
    細處理過程，亦不清楚，伊認為本案所涉之前揭罪名，與伊均無關聯。且伊係因
    伊友人即案外人林煥光有大量施用海洛因之需求，始受案外人林煥光之所託，委
    請被告乙○○代為自泰國購買海洛因運輸進口云云。訊之上訴人即被告乙○○則
    不否認持用「0000000000」號通訊晶片（ＳＩＭ卡）及曾前往泰國與
    「小蔡」接洽等事實，惟亦否認有何右揭犯行，辯稱：伊與「小蔡」接洽所商談
    者，純係自己合法經營之ＳＰＡ生意。又本件購買毒品海洛因之資金，均係被告
    甲○○及案外人「陳董」、「阿鏘」等人所共同籌集，與伊毫無關聯。再者，伊
    僅係單純介紹被告甲○○與案外人「小蔡」認識，伊並未從中獲利，伊當初雖曾
    口頭應允被告甲○○代其探詢海洛因購買及進口管道，然伊實無為被告甲○○與
    「小蔡」穿針引線之意，伊僅在騙被告甲○○云云。
二、經查：
    (一)扣案之白粉磚十二袋，人工鑑別編號000000000至00000000
      0號，共計七十五塊，合計淨重二七公斤三０一公克，純度百分之八一．七四
      ，純質淨重二二公斤三一五．八四公克，均屬毒品危害防制條例所明定列管之
      第一級毒品海洛因，此有法務部調查局九十三年三月三日調科壹字第三二００
      ０一九七一號鑑定通知書正本乙紙在卷可考（九十三年度偵字第五三九號偵查
      卷第一四０頁）；又上開扣案白粉磚七十五塊，均係自卸放在基隆港西十六號
      碼頭，櫃號ＷＦＨＵ0000000之貨櫃中起獲之事實，亦有搜索扣押筆錄
      在卷可憑（九十三年度他字第二六號偵查卷第三十八頁至第三十九頁）。是本
      案在櫃號ＷＦＨＵ0000000貨櫃中起獲之白粉磚七十五塊，除屬毒品危
      害防制條例所明定列管之第一級毒品海洛因，不得非法持有、運輸及販賣，亦
      屬懲治走私條例公告不得私運進口之甲項第四款管制物品，合先敘明。
    (二)本案被告甲○○、案外人「陳董」、「阿鏘」等人陸續匯入合作金庫銀行中山
      分行梁松偉「0000000000000」帳戶及安泰商業銀行長安東路分
      行李中原「0000000000000」帳戶內之資金，均係為供購買本案
      毒品使用；又上開資金，其中六百萬元左右部分，或係被告甲○○以案外人簡
      麗秋名義，或係被告甲○○以「江學鈞（本案被告甲○○原名「江學鈞」）」
      名義所陸續匯入，或係被告甲○○交付與被告乙○○以後，由被告乙○○代為
      匯入；至其餘資金，則係案外人「陳董」、「阿鏘」等人所籌集匯入；另上開
      匯款帳戶，均係被告乙○○所指定等事實，迭據被告甲○○陳明在卷（九十三
      年度偵字第五三九號偵查卷第七八頁、第一五０頁），且為被告乙○○所不否
      認，並有上開帳戶存款往來對帳單在卷可稽（九十三年度偵字第五三九號偵查
      卷第一二八頁至第一三一頁、第一三五頁至第一三七頁）。是本案被告甲○○
      、乙○○，乃至案外人「陳董」、「阿鏘」等，就本案出資購買海洛因之過程
      ，或有實際提供資金之行為，或有代為處理匯款轉帳之行為，或有指定匯款轉
      帳帳戶之行為，此亦均屬情極灼然。
    (三)內載有前述海洛因磚七十五塊，櫃號為「ＷＦＨＵ0000000」之貨櫃乙
      只，係他人利用「依莉公司」名義，於九十三年二月二日，委託「陽明海運」
      以「ＭＩＮＧ　ＥＡＲＴＨ」貨輪第ＩＥ０七Ｎ航次，運輸進入臺灣地區後卸
      放在基隆港西十六號碼頭；而「依莉公司」負責人在查知上情以後，旋數度向
      「陽明海運」在臺灣地區之船務代理公司即大越國際股份有限公司（下稱「大
      越公司」）表明前揭貨櫃並非「依莉公司」所託運進口，並數度要求「大越公
      司」應儘速退運或查明前揭貨櫃之實際託收人等情節，業據證人李蕙朱（「大
      越公司」員工）、陳靜誼（「大越公司」員工）於偵查及原審審理時；證人王
      實操（「依莉公司」負責人）於偵查中結證明確。「大越公司」獲悉上情以後
      ，旋與該公司在泰國之船務代理取得聯繫，並經該泰國船務代理轉知上開貨櫃
      之實際託收人應更正為「憲將公司」，又「憲將公司」在臺灣地區之聯絡人分
      別為「李生先」及「王先生」，渠二人之聯絡電話分別為「00000000
      00」及「0000000000」號等事實，亦據證人李蕙朱、陳靜誼證述
      明確，且有受貨人記載為「依莉公司」之正利航業股份有限公司到貨通知、載
      貨證券（ＯＣＥＡＮ　ＢＩＬＬ　ＯＦ　ＬＡＤＩＮＧ，簡稱「提單」）、發
      票、裝箱單及受貨人更正記載為「憲將公司（ＳＥＩ─ＪＡＮＴＲＡＤ　ＣＯ
      ＬＴＤ）」之載貨證券、發票、裝箱單在卷可佐（九十三年度偵字第五三九號
      偵查卷第二十二頁至第三十八頁；九十三年度偵字第五四０號偵查卷第二十七
      頁至第三十一頁）。而上開「0000000000」及「00000000
      00」二支易付卡門號通訊晶片（ＳＩＭ卡），均係被告甲○○依被告乙○○
      之指示購入，用以作為渠等販賣運輸海洛因進口事宜聯絡使用之情節，亦經被
      告甲○○敘明在卷（九十三年度偵字第五三九號偵查卷第四十九頁、第七十七
      頁；原審卷第九十四頁）；被告甲○○及乙○○亦曾互為約定，由被告乙○○
      化名「李先生」，持「0000000000」號通訊晶片（ＳＩＭ卡）；由
      被告甲○○化名「王先生」，持「0000000000」號通訊晶片（ＳＩ
      Ｍ卡），互為聯絡使用，此並據被告二人坦認無誤。證人李蕙朱為確認本件實
      際託收人，確曾分別撥打上開行動電話門號與所謂之「王先生」、「李先生」
      聯絡；而分別以「王先生」、「李先生」自稱，並以上開行動電話門號與證人
      李蕙朱聯繫者，即為本案被告甲○○及乙○○，此亦迭據證人李蕙朱、被告甲
      ○○、乙○○陳明無誤。綜上，堪認本案以進口瓷製花瓶為由，冒「依莉公司
      」名義，以貨櫃夾藏前揭海洛因磚進口之「王先生」、「李先生」，實係本案
      被告甲○○、乙○○二人無疑。
    (四)被告甲○○雖以前詞置辯，然查：
      1.按毒品危害防制條例第四條所規範之販賣行為，不以販入後復行賣出為必要
        ，祇要以營利意思之目的，而有販入或賣出二者其一之行為，即足構成；故
        行為人持有第一級毒品，有以主觀上營利售賣意圖而販入第一級毒品，其雖
        未及賣出，仍應論以販賣第一級毒品既遂罪責。茲本案被告甲○○於偵訊中
        係陳稱：「（你拿到海洛因後要如何處理？）我要交給乙○○的哥哥．．
        ．（你有什麼好處？）乙○○的哥哥如果把這批海洛因賣掉的話，會分紅給
        我。」（九十三年度偵字五三九號偵查卷第五０頁）等語，堪認被告甲○○
        係基於營利之意思，始購買並私運本件海洛因進口；被告甲○○既查有出資
        購買海洛因之事實，詳如前述，則被告甲○○出於營利之目的而販入本件海
        洛因磚，雖仍未及賣出或未及交由案外人林煥光賣出，旋為警查獲，然被告
        甲○○之所為，自仍應論以販賣第一級毒品既遂罪。被告甲○○嗣翻異其詞
        ，改稱：此批毒品是買給案外人林煥光吃，目的是讓他吃久一點，是案外人
        林煥光拿錢叫伊幫他買毒品云云，然案外人林煥光實係被告乙○○之胞兄，
        此業據被告二人一致陳明在卷，則衡諸一般常人之經驗法則，倘被告甲○○
        辯稱買毒品並非係在為圖對外販賣營利，而是案外人林煥光自己要施用乙節
        屬實，則案外人林煥光何以不直接與其胞弟即被告乙○○接觸，反透過被告
        甲○○向被告乙○○探詢洽購毒品乙事？況且，本案所涉之海洛因磚數量高
        達二十七公斤之譜，有如前述，縱以被告甲○○出資（六百萬）之比例換算
        （被告甲○○自稱：海洛因磚一對【二塊】約六十萬），被告甲○○亦可分
        得七、八公斤（約十對【二十塊】海洛因磚）左右之海洛因，此一龐大數量
        又豈是案外人林煥光一人，得以在短期內消耗殆盡（海洛因等毒品均有一定
        之保存期限，一旦久放即有腐敗之虞），由此顯見，被告甲○○嗣後改稱：
        買毒品係為供案外人林煥光自己施用云云，委實令人匪疑所思，而難以昭人
        信服。
      2.被告甲○○固另辯稱：本案購買毒品，乃至私運毒品進口之相關事宜，均非
        伊所安排云云，惟按二人以上共同實施犯罪之行為者，皆為正犯，刑法第二
        十八條定有明文；易言之，刑法第二十八條所指之共同正犯，乃指二以上之
        行為人，形成一個犯罪共同體，各個行為人彼此皆有以彼此行為互為補充，
        而在犯罪行為之分工與角色分配之協力合作下，共同完成犯罪，達成共同之
        犯罪目的之謂；既然每一個參與行為之人，均係共同決意之實踐者，故而，
        在刑法之評價上，各個參與行為之人，自應相互承擔彼此之刑事責任。茲本
        案被告甲○○雖未全程參與本件毒品販賣、運輸進口之全部過程，然被告甲
        ○○就本案毒品擬以夾藏在進口物品木箱之棧板內之方式運輸進口乙節，及
        被告乙○○為規避海關查緝，擬利用連續進口貨櫃走私，並僅擇其中乙只貨
        櫃夾藏毒品乙情，實均知之甚詳。此觀之被告甲○○於警詢時自陳稱：「（
        問：你與乙○○如何分工自泰國以貨櫃走私海洛因返台？）乙○○負責安排
        貨櫃及與泰國出貨人聯絡，洽談貨源及走私進口方式．．．我出資新臺幣六
        百餘萬元，至於他出資若干，我並不清楚，但我知道南部有一些貨主是他在
        聯絡的；（問：是否知悉乙○○用何種方法將海洛因夾藏闖關？）當初乙○
        ○曾告訴我夾藏在進口物品木箱之棧板內，但細節部分，我並不清楚」（九
        十三年度偵字第五三九號偵查卷第八頁）等語；又陳稱：「我向多年好友乙
        ○○探詢有無管道可洽購海洛因毒品來臺販售牟利，乙○○當場表示可以幫
        忙處理，可向泰國方面洽購，且為規避海關查緝，計畫將利用連續進口貨櫃
        ，並只擇乙只貨櫃夾藏毒品走私入臺，另乙○○為便於我倆之私密聯絡，乃
        指示我於臺中市購買遠傳電信公司手機易付卡兩片，並約定彼此以前揭兩手
        機互相通聯；我又問到要籌資若干金額？乙○○表示有多少錢就處理多少貨
        」（九十三年度偵字第五三九號偵查卷第七七頁）等語即明。被告甲○○就
        上開情節既然有所認知，仍決意推由被告乙○○遂其購買、運輸毒品進口之
        行為，則顯見被告甲○○就本件販賣、私運海洛因進口之行為，已與被告乙
        ○○，乃至案外人「小蔡」等，有合意存在，並係以分工實施之方式以求達
        到目的，雖被告甲○○並未全程親自從事前揭販賣、私運海洛因進口之行為
        ，然此並不影響被告甲○○與被告乙○○、案外人「小蔡」間之共同正犯關
        係，是被告甲○○以前揭情詞為由，稱其與本案所涉之罪名全無關聯云云，
        自不可採。況被告甲○○除曾依被告乙○○之指示，購買前揭行動門號以供
        本件毒品運輸進口互為聯繫使用，本件購買毒品之資金，其部分（六百萬元
        左右）亦係由被告甲○○負責籌集，且被告甲○○更曾在證人李蕙朱以前揭
        電話聯絡時，對證人李蕙朱主張本案貨物是他的等語，並請證人李蕙朱與「
        李先生」即被告乙○○聯繫，均有如上述，由此可見，被告甲○○就本起販
        賣、運輸毒品進口乙事，在客觀上顯然已有參與行為，而非如其所稱之「均
        未參與」。
    (五)被告乙○○固以前情置辯，但查：
      1.被告乙○○自警詢、偵訊，乃至原審審判時，所持辯詞均不盡相同，甚且一
        變再變，分述如下：
        被告乙○○先在警詢時表示伊僅係單純介紹泰國友人「小蔡」與被告江念
          祖認識而已（九十三年度偵字第五四０號偵查卷第十三頁）等語；嗣於檢
          察官偵查中，則改口稱：伊只是幫被告甲○○向泰國「小蔡」購買毒品（
          九十三年度偵字第五三九號偵查卷第一七一頁）等語；乃至原審審理時，
          竟翻異改稱：伊並無幫被告甲○○買毒品之意思，伊僅係在騙被告甲○○
          （原審卷第五十三頁）等語。
        被告乙○○就其如何取得0000000000號通訊晶片（ＳＩＭ卡）
          此一問題，先係辯稱：上開門號係伊自己在長春路的一家「７─」買的
          等語；嗣復改稱：此張通訊晶片（ＳＩＭ卡）是被告甲○○拿給伊使用的
          ，至於是何人所購，伊並不知情等語（以上均見九十三年度偵字第五四０
          號偵查卷第五十三頁、第五十四頁）。
        被告乙○○就其與被告甲○○二人，分別以「李先生」、「王先生」名義
          對外自稱乙事，先係辯稱：伊何時有如此說過等語；嗣復改稱：伊確曾如
          此表示過，但此一外號是隨便取的，沒有特別意義等語（以上均見九十三
          年偵字第五三九號偵查卷第一七八頁）。
        由上情以觀，顯見被告乙○○就本案所持辯解，確實查有因應庭訊狀況之不
        同，而隨時翻異其詞之情狀，是被告乙○○歷次辯解之可信度，已屬大有可
        疑。
      2.被告甲○○曾於警詢中陳稱：「乙○○負責安排貨櫃及與泰國出貨人聯絡，
        洽談貨源及走私進口方式，我出資新臺幣六百餘萬元，至於他出資若干，我
        並不清楚，但我知道南部有一些貨主是他在聯絡的，乙○○曾告訴我，已集
        資一千餘萬元，而海洛因走私進口成功後，將由出資比例分取海洛因。」（
        參九十三年年度偵字五三九號偵查卷第八頁）等語；又稱：「約於去年（九
        十二）十一、十二月期間某日，我向多年好友乙○○探詢有無管道可洽購海
        洛因走私來臺販售牟利，乙○○當場表示可以幫忙處理，可向泰國方面洽購
        ，且為規避海關查緝，計畫將利用連續進口貨櫃，並只擇乙只貨櫃夾藏毒品
        走私入臺，另乙○○為便於我倆間的私密聯絡，乃指示我於臺中市購買遠傳
        電信公司手機易付卡兩片，號碼分別為0000000000、00000
        00000，其中0000000000我自己留用、000000000
        0交乙○○使用，並約定彼此以前揭兩手機互相通聯。」（參九十三年度偵
        字五三九號偵查卷第七七頁）等語；再稱：「乙○○於今年農曆過年後某日
        ，當面向我透露所購海洛因毒品將於今年二月初，經基隆港闖關來臺及海洛
        因毒品將藏放在貨櫃內承載貨物之棧板夾層內，並要我注意持用之0000
        000000手機有無船務代理公司來電，再將船務代理公司來電內容轉告
        渠，便於渠後續處理。」（參九十三年度偵字五三九號偵查卷第七九頁）等
        語；另被告甲○○於偵訊中，亦曾陳述：「（本案的王先生是不是你？李先
        生呢？）我是王先生，乙○○是李先生。王先生及李先生都是乙○○取的，
        他說他有留王先生的稱呼及0000000000的電話給船公司」（九十
        三年度偵字第五三九號偵查卷第一七七頁）等語。參之被告乙○○與被告甲
        ○○二人，彼此間並無故舊恩怨，此業據被告乙○○自陳在卷（九十三年度
        偵字第五四０號偵查卷第五十三頁），倘被告乙○○確未參與本件販賣毒品
        ，乃至運輸毒品進口之相關事宜，則被告甲○○以如此詳細之分工方式設詞
        攀誣被告乙○○之動機目的何在？況且，前揭行動電話確實分別由被告甲○
        ○、乙○○二人持用；且被告甲○○、乙○○並互以「王先生」、「李先生
        」為對外聯絡名義，此均據被告乙○○坦承無訛，倘被告乙○○行為磊落坦
        蕩，則其何以不敢以真名示人，反對外自稱為「李先生」？更何況，被告乙
        ○○就其曾否出資購買海洛因，又曾否以「依莉公司」名義夾藏本件海洛因
        進口等問題，經測謊之結果，均呈情緒波動反應，而經研判為「說謊」；反
        觀被告甲○○就出資購買海洛因、被告乙○○安排本件海洛因進口、乃至匯
        款帳戶均係被告乙○○所指定等問題，經測謊結果，均無情緒波動反應，而
        經研判為「未說謊」，此亦有法務部調查局九十三年三月十七日調科參字第
        ０九三００一０八二五０號測謊報告書在卷（九十三年度偵字第五四０號偵
        查卷第一八八頁至第二０二頁）可考。勾稽上情以觀，自堪認被告甲○○就
        本案所為陳述，較之被告乙○○而言，更為可採。
      3.本案經冒名之「伊莉公司」，其負責人即證人王實操（依莉公司負責人）於
        警詢、偵查中係陳稱：「大越公司『陳小姐』曾告知泰國貨主曾告知臺灣聯
        絡人是王先生，聯絡電話是0000000000，另一聯絡人是李先生，
        聯絡電話是0000000000，我曾撥打王先生之電話，但均打不通，
        我再撥打李先生電話時，渠告知是提貨人弄錯了，李先生就把電話掛斷，後
        來，我再與李先生聯絡時，電話就無法接通，但九十三年一月三十日下午李
        先生曾打電話至公司找我，謂要派人到我公司交涉此事，經我拒絕後，將電
        話掛斷，自此以後，未再與渠等聯絡」（參九十三年度偵字第五三九號偵查
        卷第九八頁；九十三年度偵字第五四０號偵查卷第二十二頁正、反面；第一
        一二頁）等語。而上開0000000000、0000000000號通
        訊晶片（ＳＩＭ卡），分別係由被告甲○○以「王先生」名義，由被告乙○
        ○以「李先生」名義持用，此均有如前述，則倘被告乙○○確未參與本案，
        則被告乙○○何以竟能以「李先生」名義告知證人王實操「是提貨人弄錯了
        」等語？又何以竟能代表實際託收人（貨主）向證人王實操表示「要派人到
        『依莉公司』交涉此事」？由被告乙○○之上開言行舉措以觀，無論被告乙
        ○○曾否提供資金，被告乙○○在本案販賣、運輸海洛因進口之流程中，顯
        係扮演重要角色，而居於運籌帷幄之領導者地位乙節，自屬堪可認定。
      4.被告乙○○在本案經查獲以前，或曾透過證人林根江，或曾親自前往刑事警
        察局舉報本件毒品走私乙事，雖迭據被告乙○○自陳在卷，並經證人林根江
        、張意唐證述明確，且有內政部警政署刑事警察局九十三年四月二十三日刑
        偵一（２）字第０九三００八七三二一號函暨檢舉筆錄、檢舉人姓名對照表
        在卷可稽，然查，「伊莉公司」負責人王實操曾向證人李蕙朱表示將報警追
        究「依莉公司」遭冒名進口乙事，此觀之證人李蕙朱於警訊、偵查中曾證稱
        ：「依莉公司」負責人王實操向伊表示「依莉公司」並未進口前開貨櫃後，
        伊旋向泰國代理商查詢受貨人之確實資料，經泰國代理商告知受貨人係『憲
        將公司』王先生（聯絡電話：0000000000）後，伊再與王先生連
        繫，經王先生告以李先生（電話：0000000000）之連絡方式，伊
        再與李先生連絡，李先生則表示其確係該批貨品之受貨人，並堅持要伊以「
        依莉公司」名義報關，經伊再次與「依莉公司」交涉並告以上情，「依莉公
        司」乃向伊索取李先生之聯絡方式，並堅詞拒絕表示將報警處理等語即明，
        而證人李蕙朱嗣並曾將上情轉知化名為「李先生」之被告乙○○。茲被告乙
        ○○接獲本案以「伊莉公司」為託收人之「到貨通知單」之時，既已由證人
        李蕙朱之口中得知「依莉公司」將向治安機關告發本案乙事，則被告乙○○
        自可預料到本案將因員警查緝而提前曝光，是被告乙○○先行舉報之動機，
        係為圖先下手為強，以撇清己責，俾免日後受刑事制裁之可能性，自屬極高
        。準此，被告乙○○自為檢舉乙事，自尚不足以為推翻前揭對其不利之論據
        。更何況，被告乙○○並未明白指出本件犯案者之實際姓名年籍，而僅係泛
        稱是綽號「毛哥」、「阿瘦」要走私毒品並提出檢舉等語，此亦有上開檢舉
        筆錄在卷可按，倘被告乙○○果有舉報本案之意，則其何以不坦白告知員警
        有關被告甲○○之實際姓名年籍，俾便員警依法查緝？被告乙○○就此，雖
        於偵查中強辯稱：此乃因伊當時尚不知被告甲○○之真實姓名，而僅知其綽
        號為「阿賢」或「眼鏡仔」（九十三年度偵字第五四０號偵查卷第九五頁以
        下）云云，然果如被告所辯，被告舉報之時所應提及者，亦應為「阿賢」或
        「眼鏡仔」，而非如其舉報時所稱之「毛哥」及「阿瘦」，由此反證，亦足
        認被告乙○○自行舉報之動機，無非係在求一己責任之撇清。被告乙○○與
        案外人林根江間之通話，已據林根江陳明，有如前述，被告乙○○之辯護人
        聲請調閱被告乙○○與林根江間之手機雙向通聯資料（本院卷第七十五頁）
        ，即無必要。
    綜上所述，被告二人所辯為卸責之詞，均無足採，本件事證明確，被告等犯行均
    堪認定。
三、查海洛因係毒品危害防制條例第二條第二項第一款所明定列管之第一級毒品，不
    得持有、販賣；又所謂販賣者，只要有販入行為即已足，並不以實際售出為必要
    ，亦即，不以購入後復行賣出為必要，如行為人以營利目的購入或賣出，有一於
    此，犯罪即已完成（最高法院二十五年非字第一二三號判例可資參照），被告甲
    ○○、乙○○既以營利之目的，販入第一級毒品海洛因，係犯毒品危害防制條例
    第四條第一項之販賣第一級毒品罪。次查行政院依懲治走私條例第二條第四項授
    權公告之「管制物品項目及其數額」，其甲項管制進口物品第四款係規定：毒品
    危害防制條例所列毒品及其製劑、罌粟種子、古柯種子及大麻種子；且甲項之管
    制物品均不限數額。是海洛因既為毒品危害防制條例所明定列管之第一級毒品，
    則其應屬懲治走私條例公告管制物品項目及其數額甲項第四款之管制進出口物品
    ，被告甲○○、乙○○以前述夾藏方式，私運海洛因進口，亦係犯毒品危害防制
    條例第四條第一項之運輸第一級毒品罪及懲治走私條例第二條第一項之私運管制
    物品進口罪。被告甲○○、乙○○及案外人「小蔡」、「陳董」、「阿鏘」等人
    間，就右開犯罪事實皆有犯意之聯絡及行為之分擔，均為共同正犯。臺灣基隆地
    方法院檢察署九十三年度偵字第五０一號併案部分，與已經起訴並經本院認定為
    有罪之部分，為同一事實，屬本院本應依法審理之範圍。被告利用不知情之「陽
    明海運」遂其私運海洛因進口之犯行，為間接正犯。被告持有第一級毒品海洛因
    之低度行為，應為其販賣、運輸第一級毒品之高度行為所吸收，不另論罪。被告
    以一個運輸海洛因進口之行為，分別觸犯構成要件不相同之懲治走私條例第二條
    第一項私運管制物品進口罪及毒品危害防治條例第四條第一項運輸第一級毒品罪
    ，為異種想像競和犯，應依刑法第五十五條之規定，論以罪名較重之毒品危害防
    制條例第四條第一項之運輸第一級毒品罪。被告販入海洛因之後，復行將之運輸
    進口之目的，係為對外出售以圖利，所犯上開二罪間，有方法目的之牽連關係，
    為牽連犯，應論以一情節較重（較具實害）之毒品危害防制條例第四條第一項之
    販賣第一級毒品罪。按證人保護法第十四條第一項係規定：「第二條所列刑事案
    件之被告或犯罪嫌疑人，於偵查中供述與該案案情有重要關係之待證事實或其他
    共犯之犯罪事證，因而使檢察官得以追訴該案之其他共犯者，以經檢察官事先同
    意者為限，就其因供述所涉之犯罪，減輕或免除其刑」，本案被告甲○○於偵查
    中，已在承辦檢察官同意適用證人保護法之情形下，詳為供述本案被告乙○○之
    犯罪事證，並使檢察官得以據以追訴，此有檢察官訊問筆錄在卷可參（九十三年
    度偵字第五三九號偵查卷第四八頁以下），則不論被告甲○○於法院審理時是否
    翻異，亦不問被告甲○○於法院審理時所為供述與偵查中所為陳述是否一致，檢
    察官在取供之初，既已同意被告甲○○適用證人保護法第十四條第一項之規定，
    並進而向被告甲○○取得與本案有關之重要供述，則自不允許檢察官在偵查中取
    得被告甲○○之供述以後，在法院審理時，再就被告甲○○得否適用證人保護法
    乙節，為不同之主張。換言之，證人保護法第十四條第一項之程序機制一經開啟
    ，即不生檢察官日後撤回同意之問題，準此，公訴人雖於原審審理時當庭陳明撤
    回被告甲○○適用證人保護法第十四條第一項規定之聲請，然公訴人此一撤回之
    表示，既不生法律效力，亦不能拘束法院，本案被告甲○○所涉罪名，自仍有證
    人保護法第十四條第一項減免其刑規定之適用，本院自應適用上開規定而依法減
    輕其刑。
四、原審以被告甲○○、乙○○罪證明確，予以論罪科刑，固非無見，惟按犯毒品危
    害防制條例第四條之罪者，其供犯罪所用之財物，均沒收之，如全部或一部不能
    沒收時，追徵其價額或以其財產抵償之，為同條第十九條第一項所明定。本案被
    告等供犯所用之通訊晶片，其中門號為「000000000」號部分，業已扣
    案，並不生不能沒收時，追徵其價額或以其財產抵償之問題，原判決就此部分諭
    知追徵其價額，自有未合。另門號為「0000000000」號部分，並未扣
    案，原判決漏未諭知以其財產抵償之，亦有未合。被告等上訴否認犯行，固均無
    理由，檢察官上訴意旨中有關被告甲○○不應適用證人保護法第十四條之規定部
    分，雖亦無理由（理由詳如前述），但原判決既有上述可議之處，應由本院將原
    判決撤銷改判。爰審酌被告等販賣、私運入境之第一級毒品海洛因磚為七十五塊
    （合計淨重二七公斤三０一公克，純度百分之八一．七四，純質淨重二二公斤三
    一五．八四公克），數量龐大，已嚴重破壞公共秩序，且上開海洛因若盡數銷售
    至市面，將戕害無數國人身心，甚且可能連帶引發各種犯罪，危害社會治安甚鉅
    ，情節重大，處刑自不宜寬縱，並參酌檢察官上訴意旨認為被告乙○○量處無期
    徒刑，仍嫌過輕，以及檢察官為不利於被告甲○○而上訴，且審酌被告甲○○、
    乙○○之惡性，均尚未重達應與社會永久隔離之地步等一切情狀，均判處被告甲
    ○○、乙○○無期徒刑，並均宣告褫奪公權終身。扣案之海洛因磚七十五塊（合
    計淨重二七公斤三０一公克，純度百分之八一．七四，純質淨重二二公斤三一五
    ．八四公克），為查獲之毒品，應依毒品危害防制條例第十八條第一項前段之規
    定，宣告沒收併銷燬之。至於扣案門號為「0000000000」號及未扣案
    之門號為「0000000000」號之通訊晶片（ＳＩＭ卡）各乙張，為被告
    等所有，持以供本件販賣、運輸海洛因進口聯繫使用，亦應依毒品危害防制條例
    第十九條第一項之規定，併為宣告沒收，其中未扣案之門號為「0000000
    000」號之通訊晶片，如不能沒收時，追徵其價額或以其財產抵償之。
五、公訴意旨固另以：被告等如右揭事實之所為，另涉犯刑法第二百十六條、第二百
    十條之行使偽造私文書罪名云云。然按犯罪事實應依證據認定之，無證據不得認
    定其犯罪事實，刑事訴訟法第一百五十四條第二項定有明文。經查：公訴人並未
    指出被告等偽造私文書或行使偽造私文書之具體犯罪事實（亦即公訴人並未指出
    被告究竟以何人名義偽造了什麼樣內容之私文書），是其所指偽造私文書或行使
    偽造私文書之事實，已因不能特定，而難以成為本院審判之對象，合先指明。其
    次，被告等冒「依莉公司」名義運輸本案毒品進口之事實，雖如前所述，惟遍核
    全卷，卷附之受貨人記載為「依莉公司」之正利航業股份有限公司到貨通知、載
    貨證券（ＯＣＥＡＮ　ＢＩＬＬ　ＯＦ　ＬＡＤＩＮＧ，簡稱「提單」）、發票
    、裝箱單及受貨人更正記載為「憲將公司（ＳＥＩ─ＪＡＮＴＲＡＤ　ＣＯ　Ｌ
    ＴＤ）」之載貨證券、發票、裝箱單等文件，或係船公司，或係船務代理公司，
    或係泰國不詳託運人業務上製作之文書，均非被告等冒他人名義所製作。上開文
    件既均非被告等冒他人名義製作，則不論其登載內容是否與事實相符，皆不生以
    他人名義偽造私文書之問題，遑論行使冒用他人名義所製作之偽造私文書。再者
    ，上開文件雖均屬船公司、船務代理公司或泰國託運人業務上製作之文書，然本
    案並無積極證據足認船公司、船務代理公司或泰國託運人明知其製作文書之內容
    不實，而刑法第二百十五條所謂業務上文書登載不實罪，復係「己手犯」，在概
    念上並無間接正犯成立之空間，是被告等冒「依莉公司」名義，利用不知情之船
    公司、船務代理公司或泰國託運人製發上開內容不實之業務上文書之行為，自亦
    無從成立刑法第二百十五條之間接正犯。末查，本案被告等均否認本起犯罪，業
    述如前，自無從辨明本案被告在冒用「依莉公司」名義辦理本件毒品進口事宜之
    際，曾否以「依莉公司」或其他人之名義，出具內容不實之文書；綜上，卷附事
    證既不足以證明被告等確有公訴人所指之此部分犯行，此外，復查無足認被告等
    確有公訴人所指此部分犯行，本應就此為無罪之諭知，惟公訴人認為此部分與已
    經起訴並經本院認定為有罪之部分間，有牽連犯之裁判上一罪關係，爰不另為無
    罪之諭知。
據上論斷，應依刑事訴訟法第三百六十九條第一項前段、第三百六十四條、第二百九
十九條第一項前段，毒品危害防制條例第四條第一項、第十八條第一項前段、第十九
條第一項，懲治走私條例第二條第一項、第十一條，證人保護法第十四條第一項，刑
法第十一條前段、第二十八條、第五十五條、第三十七條第一項，判決如主文。
本案經檢察官賴俊雄到庭執行職務。
中　　　華　　　民　　　國　　九十三　　年　　　九　　　月　　二十四　　日
                              臺灣高等法院刑事第二十四庭
                                  審判長法  官  陳  貽  男
                                        法  官  徐  世  禎
                                        法  官  李  世  貴
右正本證明與原本無異。
如不服本判決，應於收受送達後十日內向本院提出上訴書狀，其未敘述上訴之理由者
並得於提起上訴後十日內向本院補提理由書（均須按他造當事人之人數附繕本）。
                                        書記官　魏  汝  萍
中　　　華　　　民　　　國　　九十三　　年　　　九　　　月　　二十七　　日
附錄：本案論罪科刑法條全文
  毒品危害防制條例第四條第一項：
    製造、運輸、販賣第一級毒品者，處死刑或無期徒刑；處無期徒刑者，得併科新
    臺幣一千萬元以下罰金。
  懲治走私條例第二條第一項：
    私運管制物品進口、出口逾公告數額者，處七年以下有期徒刑，得併科新臺幣三
    百萬元以下罰金。
